臺灣高等法院臺南分院刑事判決
110年度交上易字第62號
上  訴  人  
即  被  告  陳冠衫


上列上訴人因公共危險案件，不服臺灣臺南地方法院109年度交
易字第941號中華民國109年11月26日第一審判決（起訴案號：臺
灣臺南地方檢察署109年度偵字第14565號），提起上訴，本院判
決如下：
    主  文
上訴駁回。
    事  實
一、陳冠衫前因公共危險案件，經臺灣臺南地方法院以106年度
    交易字第294號判決判處有期徒刑8月確定，並於民國107年3
    月19日執行完畢。猶自109年7月31日下午4時許起至同日下
    午4時30分止，在臺南市中西區水仙宮附近某工地，飲用啤
    酒後，明知飲用酒類將導致其注意能力減低、反應能力變慢
    ，竟不顧公眾之交通安危，仍基於公共危險之犯意，騎乘車
    牌號碼000-000號普通重型機車，搭載友人楊琇晴外出用餐
    ，嗣於同日晚間7時49分許，沿臺南市南區金華路二段由北
    往南行駛，途經前開路段與永華路交岔路口時，已因酒力發
    作而影響其注意能力、反應能力，致疏未注意車前狀況，而
    與行駛於對向車道上，正欲左轉至永華路，由高士宇所駕駛
    之車牌號碼0000-00號自用小客車發生碰撞，致其與楊琇晴
    兩人均倒地受有傷害（陳冠衫、楊琇晴受傷部分未據告訴）
    。經警據報前往處理，並於同日晚間8時22分許對陳冠衫施
    以酒測，測得其吐氣所含酒精濃度為每公升0.24毫克，始悉
    上情。
二、案經臺南市政府警察局第六分局移送臺灣臺南地方檢察署檢
    察官偵查起訴。
    理  由
一、證據能力:
    按被告以外之人於審判外之陳述，雖不符刑事訴訟法第159
    條之1至第159條之4規定得為證據之情形，而經當事人於審
    判程序同意作為證據，法院審酌該言詞陳述或書面陳述作成
    時之情況，認為適當者，亦得為證據，刑事訴訟法第159條
    之5第1項定有明文。又刑事訴訟法第159條之5立法意旨，在
    於確認當事人對於傳聞證據有處分權，得放棄反對詰問權，
    同意或擬制同意傳聞證據可作為證據，屬於證據傳聞性之解
    除行為，如法院認為適當，不論該傳聞證據是否具備刑事訴
    訟法第159條之1至第159條之4所定情形，均容許作為證據，
    不以未具備刑事訴訟法第159條之1至第159條之4所定情形為
    前提。查本判決所引用之下列供述證據暨其他書證、物證，
    檢察官、被告於本院準備程序、審理時，均同意作為本案證
    據（見本院卷第50至52頁、第67頁），且於本院逐一提示後
    ，迄於言詞辯論終結前亦未聲明異議，本院審酌上開證據資
    料製作時之情況，尚無違法不當及證明力明顯過低之瑕疵，
    認以之作為證據應屬適當，而有證據能力。
二、認定犯罪事實所憑之證據及理由：
㈠、上揭事實，業據被告陳冠衫於警詢、偵訊、原審及本院審理
    時坦承不諱(見警卷第3至5頁；偵卷第27至28頁、第33至35
    頁；原審卷第33頁、第35至36頁；本院卷第47至49頁、第66
    頁、第73頁)，核與證人楊琇晴、高士宇於警詢時之證述(見
    警卷第6至9頁背面)情節相符，並有臺南市政府警察局第六
    分局道路交通事故當事人酒精測定紀錄表、財團法人臺灣電
    子檢驗中心呼氣酒精測試器檢定合格證書、道路交通事故現
    場圖、道路交通事故調查報告表㈠、㈡、違反道路交通管理事
    件通知單、車輛詳細資料報表、公路監理電子閘門證號查詢
    機車駕駛、現場及車損照片、診斷證明書等在卷可稽(見警
    卷第11頁、第14至16頁、第18至24頁、第35至38頁、第41頁
    、第43頁)，堪以認定。被告自白核與其他證據相符，應堪
    採取。
㈡、觀之被告於前揭時、地，酒後騎車與高士宇所駕駛車輛發生
    擦撞之地點，係在臺南市南區金華路三段往二段之南向外側
    車道上，有道路交通事故現場圖、現場照片6張附卷可憑（
    見警卷第16頁、第18至20頁），顯見高士宇駕車已過該交岔
    路口之中心處，當時並無障礙物，被告理應注意到高士宇之
    車輛，但被告於原審審理時供稱：那時看到高士宇的車輛已
    經來不及了等語（見原審卷第36頁），顯見被告飲用酒類後
    ，案發當時之注意力因酒精影響而低於一般人，已達不能安
    全駕駛動力交通工具之程度無訛。
㈢、綜上所述，本件事證明確，被告犯行洵堪認定，自應依法論
    科。
三、論罪科刑之理由：
㈠、核被告所為，係犯刑法第185條之3第1項第2款之不能安全駕
    駛動力交通工具罪。起訴意旨固以回溯方式計算被告開始騎
    車時之吐氣酒精濃度達每公升0.36毫克，而認被告所犯係同
    條項第1款之罪，然因被告就其騎乘機車之起始時間，有於
    警詢供稱：下午5時許騎車載女友一同出門等語。或於偵訊
    時供稱：我是在晚間7時19分開車上路等語，或供稱：下午5
    點多騎車回家，晚上7點多，我要出去吃飯時被撞的等語。
    另有於本院審理時供稱：我於5點多下班後先回家洗澡，大
    約7點左右才又出來，於7點49分到金華路與永華路交岔口才
    與別人發生車禍等語。故由被告歷次反覆不一之供述，顯難
    精確認定其騎乘機車外出時間，而難以回溯計算之方式，遽
    認被告吐氣時所含酒精濃度已逾每公升0.25毫克以上，即難
    逕認被告係犯刑法第185條之3第1項第1款之罪，惟被告既有
    前述不能安全駕駛之情形，自仍構成同條項第2款之公共危
    險罪，其起訴之基本事實同一，僅態樣不同，不生變更起訴
    法條之問題，附此敘明。
㈡、被告前因公共危險案件，經臺灣臺南地方法院以106年度交易
    字第294號判決判處有期徒刑8月確定，並於107年3月19日執
    行完畢，有臺灣高等法院被告前案紀錄表附卷可憑，其於受
    有期徒刑執行完畢後，5年以內，故意再犯本件有期徒刑以
    上之罪，為累犯。參諸司法院釋字第775號解釋意旨，並衡
    量被告本件犯行距其前開執行完畢之同罪質前案僅2年餘，
    且被告除上開前案外，另於100、101、103、104年間，均曾
    因犯與本案相同之酒後駕車公共危險罪，分別經法院判處拘
    役40日、59日及有期徒刑4月、7月確定，本件已係第6度違
    犯酒後駕車之公共危險罪，足見被告有其特別惡性，且前案
    之徒刑執行毫無成效，其對於刑罰之反應力顯然薄弱，認有
    必要依刑法第47條第1項之規定加重其刑。
四、駁回上訴之理由：
㈠、原審以被告犯行事證明確，因而適用刑法第185條之3第1項第
    2款、第47條第1項，刑法施行法第1條之1第1項規定，並審
    酌被告除前揭論以累犯之前科外，另曾因不能安全駕駛動力
    交通工具之公共危險案件，分別：㈠經臺灣臺南地方檢察署
    檢察官以99年度偵字第15327號諭知緩起訴處分；嗣撤銷緩
    起訴處分後，由原審法院以101年度交簡字第78號判處拘役5
    9日確定；㈡經原審法院以100年度交簡字第2231號判處拘役4
    0日確定；㈢經原審法院以103年度交簡字第4053號判處有期
    徒刑4月確定；㈣經原審法院以104年度審交易字第214號判處
    有期徒刑7月，經上訴後，由本院以104年度交上易字第409
    號駁回上訴而確定等節，有臺灣高等法院被告前案紀錄表可
    查，顯見被告知悉酒後騎車，對一般往來之公眾及駕駛人自
    身具有高度危險性，卻漠視自身安危，罔顧公眾之安全，為
    警查獲第6次酒後騎車上路，動機及行為均可議；另被告酒
    後騎車肇事，造成楊琇晴受傷及高士宇之車輛受損。惟考量
    被告坦承犯行，態度尚佳；本案測得被告之吐氣酒精濃度為
    每公升0.24毫克；兼衡以被告於本院審理時自承之智識程度
    、經濟能力，及提出其就診醫院之診斷證明書；復思以前揭
    案件之刑度，仍無法預防被告再犯酒後騎車之行為等一切情
    狀，量處有期徒刑9月。本院審核原審認事用法俱無不合，
    量刑亦屬允當。
㈡、按刑罰之量定，係屬事實審法院得依職權自由裁量之事項，
    量刑判斷當否之準據，應就判決之整體觀察為綜合考量，不
    可摭拾其中片段，遽予評斷，倘以被告之責任為基礎，說明
    審酌刑法第57條所列事項而為刑之量定，若未逾越法定刑度
    ，亦未濫用其權限，即無違法(最高法院110年度台上字第18
    84號判決要旨參照)。原判決以被告之責任為基礎，詳如上
    述說明如何審酌刑法第57條所列各款情形而為刑之量定。核
    其刑之量定既未逾越法定刑度，亦未濫用其權限，係屬原審
    量刑職權之適法行使。被告上訴意旨以其坦承認罪，並未推
    諉狡飾，僅因一時失慮破例飲酒，又自信精神狀態清醒而魯
    莽上路，已與高士宇達成和解，有正當職業及穩定收入，身
    體狀況不佳，同居女友罹患中度精神障礙，無謀生能力，全
    賴被告扶養照顧，若被告入監服刑，女友將頓失所依等語指
    摘原判決量刑過重，並提出調解筆錄、其本身之診斷證明書
    、女友之身心障礙證明手冊等為證，堪信其所述屬實。然被
    告已有多次酒後駕車之前案紀錄，詳如前述，對於其行為乃
    法所禁止，定有處罰明文一節知之甚詳，猶不顧後果貿然為
    之，顯見其先前所受處罰太輕無法使其心生警惕，原審衡量
    此情形處較重刑期，並無不當，而其與高士宇有無和解，乃
    其二人間之民事紛爭是否和平解決，本件既非處罰被告酒後
    騎車肇事傷人或致人於死，而是審究被告酒後騎車上路行為
    ，其與高士宇間之民事損害賠償和解成立，並非絕對影響被
    告本件量刑之因素，至於被告身體狀況是否適於入監服刑，
    其女友生計是否因被告入監服刑而受影響，另有相關監獄行
    刑法或社會福利制度規範，亦非刑法第57條所定法院裁判量
    刑時應審酌之要件，被告以之指摘原審量刑不當，核無理由
    ，應予駁回。
五、依刑事訴訟法第368條，判決如主文。
本案經檢察官胡晟榮提起公訴，檢察官趙中岳到庭執行職務。　
中　　華　　民　　國　　110 　年　　3 　　月　　10　　日
                  刑事第六庭    審判長法　官  張瑛宗
                                      法　官  林逸梅
                                      法　官  李秋瑩
以上正本證明與原本無異。
不得上訴。
　　　　　　　　　　　　　　　　　　　書記官  劉紀君
中　　華　　民　　國　　110 　年　　3 　　月　　10　　日
附錄本案論罪科刑法條全文：
中華民國刑法第185條之3
駕駛動力交通工具而有下列情形之一者，處2年以下有期徒刑，
得併科20萬元以下罰金：
一、吐氣所含酒精濃度達每公升零點二五毫克或血液中酒精濃度
    達百分之零點零五以上。
二、有前款以外之其他情事足認服用酒類或其他相類之物，致不
    能安全駕駛。
三、服用毒品、麻醉藥品或其他相類之物，致不能安全駕駛。
因而致人於死者，處3年以上10年以下有期徒刑；致重傷者，處1
年以上7年以下有期徒刑。
曾犯本條或陸海空軍刑法第54條之罪，經有罪判決確定或經緩起
訴處分確定，於五年內再犯第1項之罪因而致人於死者，處無期
徒刑或5年以上有期徒刑；致重傷者，處3年以上10年以下有期徒
刑。